臺灣高雄地方法院刑事判決　　　　　　　99年度訴字第1843號
公　訴　人　臺灣高雄地方法院檢察署檢察官
被　　　告　李石源
指定辯護人　何曜男律師（義務辯護）
上列被告因違反槍砲彈藥刀械管制條例等案件，經檢察官提起公
訴（99年度偵字第21991 號），本院判決如下：
    主  文
李石源犯行使偽造私文書罪，處有期徒刑肆月。扣案如附表一所
示房屋租賃契約書上偽造之「許慶永」簽名壹枚、指印伍枚均沒
收；又犯非法持有可發射子彈具有殺傷力之改造手槍罪，處有期
徒刑肆年，併科罰金新臺幣陸萬元，罰金如易服勞役，以新臺幣
壹仟元折算壹日。扣案如附表二編號(一)、編號(二)所示之物均沒收
；應執行有期徒刑肆年貳月，併科罰金新臺幣陸萬元，罰金如易
服勞役，以新臺幣壹仟元折算壹日。扣案如附表一所示房屋租賃
契約書上偽造之「許慶永」簽名壹枚、指印伍枚、如附表二編號
(一)、編號(二)所示之物均沒收。
    事  實
一、李石源為掩飾身分以租用坐落高雄市小港區○○○路23號之
    三層透天房屋，竟基於偽造及行使偽造私文書之犯意，於民
    國98年3 月15日某時，在上址與該房屋所有人鄭王素真訂定
    租約時，冒用許慶永名義，以在附表所示房屋租賃契約書「
    立契約人（乙方）」欄內偽造「許慶永」簽名1 枚，並依序
    在契約書第1 頁、第4 頁分別偽造許慶永之指印4 枚、1 枚
    之方式，偽造該具有私文書性質之契約書，旋持以交付鄭王
    素貞而行使之，足生損害於許慶永及鄭王素貞。又李石源明
    知可發射子彈具有殺傷力之各式槍砲、具有殺傷力之子彈及
    槍砲主要組成零件，均為槍砲彈藥刀械管制條例所列管之物
    ，非經中央主管機關許可，不得持有，竟仍基於違反槍砲彈
    藥刀械管制條例之犯意，自98年3 月15日順利租得上開房屋
    後某時起，至98年10月19日晚間7 時許，即後開為警搜索查
    獲時為止，將不詳來源之可發射子彈而具殺傷力之改造手槍
    1 支（管制編號：0000000000號）、具殺傷力之制式及非制
    式9mm 子彈各1 顆，及屬於槍砲主要組成零件之土造金屬槍
    管1 支，放置在其上址租屋處3 樓而持有之。嗣為警循線於
    98年10月19日晚間7 時許，持本院核發之搜索票至上址執行
    搜索而查獲，扣得上開如附表二所示改造手槍1 支（管制編
    號：000000 0000 號）、制式及非制式9mm 子彈各1 顆（嗣
    均因鑑驗而擊發）、土造金屬槍管1 支，及附表三所示之物
    而查獲。
二、案經高雄市政府警察局小港分局報告臺灣高雄地方法院檢察
    署檢察官偵查起訴。
    理  由
壹、證據能力部分：
一、按鑑定人由審判長、受命法官或檢察官就下列之人選任1 人
    或數人充之：(一)就鑑定事項有特別知識經驗者。(二)經政府機
    關委任有鑑定職務者；鑑定之經過及其結果，應命鑑定人以
    言詞或書面報告；法院或檢察官得囑託醫院、學校或其他相
    當之機關、團體為鑑定，或審查他人之鑑定，並準用第203
    條至第206 條之1 規定，刑事訴訟法第198 條、第206 條第
    1 項、第208 條第1 項分別定有明文。本件卷附內政部警政
    署槍彈鑑驗書2 份、鑑驗函2 份、指紋鑑定書1 份、法務部
    調查局鑑定通知書1 份（文號均詳後），雖係被告以外之人
    即內政部警政署刑事警察局及法務部調查局於審判外之書面
    陳述，然該二機關均為臺灣高等法院檢察署關於槍彈有無殺
    傷力及指紋鑑定等事項之概括選任鑑定機關，有臺灣高等法
    院檢察署92年9 月9 日檢文允字第0921001203號函附之「臺
    灣高等法院檢察署檢察長概括選任鑑定機關表列」（分列於
    機關表列第3 項、第12項）足參，則上開書面陳述，均為刑
    事訴訟法第159 條第1 項規定之例外情形，應有證據能力。
二、又被告以外之人於審判外之陳述，雖不符刑事訴訟法第159
    條之1 至之4 之規定，然經當事人於審判程序同意作為證據
    ，法院審酌該言詞陳述或書面陳述作成時之情況，認為適當
    者，亦得為證據，刑事訴訟法第159 條之5 第1 項定有明文
    。本判決後開引用具有傳聞證據性質之證據資料，已經檢察
    官、被告及其辯護人於審理期日同意為證據使用，是其縱無
    刑事訴訟法第159 條之1 至第159 條之4 或其他傳聞法則例
    外之情形，亦經本院審酌該證據作成之情況，既無違法取得
    情事，復無證明力明顯過低等情形，以得供做法院判斷事實
    之依據為適當，認為均有證據能力，得為證據。
貳、實體部分：
一、前揭犯罪事實，業據被告李石源於本院審理時，就被訴行使
    偽造私文書部分，對其未經許慶永同意而偽造並行使偽造如
    附表一所示，以許慶永名義制作之租賃契約書之犯行坦承不
    諱；就被訴違反槍砲彈藥刀械管制條例部分，對其因承租而
    居住上開處所，於前揭時間為警方在該址3 樓扣得如附表二
    所示改造手槍、土造金屬槍管各1 支，及具有殺傷力之制式
    及非制式9mm 子彈各1 顆等物供承在卷外，並有：
  (一)證人許慶永於本院審理中證述時，否認曾承租上開房屋（本
    院99年度訴字第1843號案卷〔下稱本院卷(二)〕第60頁）、證
    人鄭王素真於警詢及偵查中，就其前揭時地簽約之情形證述
    綦詳；證人即李石源之女友康怡甄於偵查中證稱：上址只有
    被告李石源1 人居住等語（偵卷(一)第24頁）；證人Ａ男（姓
    名、年籍在卷，依證人保護法規定以代號稱之）於偵查中及
    本院審理時證述於案發前，曾經前往上址3 樓，由被告李石
    源出示手槍供其觀覽把玩等情（詳本院卷第93頁、第94頁、
    臺灣高雄地方法院檢察署98年度偵字第31714 號案卷〔下稱
    偵卷(一)〕第157 頁）在卷，復有房屋租賃契約書1 份（偵卷
    (一)第92頁、第93頁夾頁公文袋內）高雄市政府警察局98年10
    月19日搜索扣押筆錄、扣押物品目錄表、扣押物品證明書、
    逮捕通知書、搜索同意書、搜索現場及扣押物品照片8 幀在
    卷可稽。又扣案如附表一所示房屋租賃契約書上，以承租人
    身分按捺之指印，經內政部刑事警察局鑑定結果，與被告李
    石源之左拇指指紋相符，有該局99年1 月20日刑紋字第0990
    009730號函存卷可按；扣案手槍1 支、制式及非制式9mm 子
    彈各1 顆，經專業鑑定人以檢視法、性能檢驗法及試射法鑑
    驗結果，其手槍係改造手槍，由仿COLT廠半自動手槍製造之
    槍枝，換裝土造金屬槍管而成，擊發功能正常，可供擊發適
    用子彈使用，認具殺傷力；制式及非制式9mm 子彈各1 顆均
    可擊發，有殺傷力等情，有內政部警政署刑事警察局98年11
    月25日刑鑑字第0980154831號、98年12月28日刑鑑字第0980
    162120號鑑驗書、99年5 月27日刑鑑字第0990071237號函、
    法務部調查局99年10月15日調科參字第09900475600 號鑑定
    通知書附卷可憑；扣案槍管1 支，經專業鑑定人鑑驗結果，
    確係土造金屬槍管一節，亦有內政部警政署刑事警察局98年
    12月28日刑鑑字第0980162120號鑑驗書在卷可按。
  (二)另被告李石源於本院審理時，雖矢口否認持有上開扣案改造
    手槍、制式及非制式子彈、土造金屬槍管，辯稱：伊承租上
    開房屋係與周正雄（經查於本件查獲時點前已經死亡）共同
    使用，伊僅居住一、二樓部分，三樓為周正雄所使用，扣案
    槍、彈、槍管及其他扣案器械均在三樓查獲，係周正雄所有
    之物，伊概不知情云云。然姑不論上址房屋經承租後，僅有
    被告李石源一人居住使用，被告於案發數日前並曾在該址3
    樓出示手槍供人把玩等情，已據證人即被告之女友康怡甄、
    證人Ａ男分別證述如上；茲依現有卷證所示，本件最初提及
    另有名為周正雄之人涉案之說者，原係證人許慶永於案發之
    初，因警方在上址查獲扣案槍枝等物後，循前開租賃契約所
    載而以其為該屋承租人予以調查時，為撇清自身關係，並掩
    飾被告李石源方為實際居住使用該屋者之事實，乃於98年10
    月20日接受警詢及偵訊時，除謊稱上址確為其承租供自己與
    「同居女友」康怡甄（實為被告李石源之女友）同住之處所
    外，並自其印象中與被告李石源共同認識之人選中，憑空捏
    造扣案槍枝等物均為周正雄所有並置於上址之事實云云，業
    據證人許慶永於本院審理時證述綦詳（本院卷(二)第56頁，對
    照偵卷(一)第7 頁筆錄），嗣其杜撰之情節為同一期間亦經調
    查之證人康怡甄所不解而向被告提出質疑時，被告李石源除
    因而明瞭證人許慶永前開用以誤導調查之內容及方向外，全
    未曾提及周正雄有使用上開房屋並供放置扣案物品之說等情
    ，亦經證人康怡甄於偵查中證稱：伊不認識周正雄；（98年
    11月19日之後）伊有跟李石源說為什麼會有周正雄這個人，
    李石源跟伊說周正雄已經過世；是許慶永說出周正雄，伊才
    向李石源問到周正雄這個人等語（偵卷(一)第24頁、第121 頁
    、第122 頁），嗣被告李石源於99年2 月10日經檢察官訊問
    時，始供稱上址為伊與周正雄同租，周正雄並於伊簽約3 天
    後即搬入居住云云（偵卷(一)第104 頁），顯係順應證人許慶
    永稍早所為之飾卸說詞，不足採信，其前揭持有具殺傷力改
    造手槍、子彈及土造金屬槍管之犯行，堪予認定。
  (三)綜上所述，本件被告犯罪事證已臻明確，應依法論科。
二、按可發射子彈、具有殺傷力之改造手槍及其所使用，具有殺
    傷力之子彈，與其使用之主要組成零件，分別為槍砲彈藥刀
    械管制條例第4 條第1 項第1 款、第2 款、第2 項前段規定
    之槍枝、子彈，及其主要組成零件，非經中央主管機關許可
    ，不得持有，同條例第5 條定有明文。又扣案如附表二所示
    土造金屬槍管為內政部依槍砲彈藥刀械管制條例第4 條第3
    項授權公告之槍枝主要組成零件，有內政部86年11月24日（
    86）台內警字第8670683 號函在卷可按。核被告李石源所為
    ，係犯刑法第216 條、第210 條行使偽造私文書罪、槍砲彈
    藥刀械管制條例第8 條第4 項未經許可，持有可發射子彈，
    具有殺傷力之改造手槍罪、第12條第4 項未經許可持有子彈
    罪、第13條第4 項未經許可持有槍枝主要組成零件罪。前開
    具殺傷力之子彈，其種類分別為制式及非制式子彈各一，除
    具前引內政部警政署刑事警察局98年11月25日刑鑑字第0980
    154831號鑑驗書載明在卷，依其所附照片顯示，其經鑑定為
    制式子彈者，於底部尚有原廠刻打之規格、日期等標示（偵
    卷(一)第71頁照片五），與一般非制式子彈迥然有異，是卷附
    內政部警政署刑事警察局99年5 月27日刑鑑字第0990071237
    號函，將上開子彈2 顆與扣案如附表三編號(一)所示無擊發能
    力之子彈2 顆（共4 顆）均記載為「非制式子彈」，顯係誤
    載，然此既無關其殺傷力有無之認定，尚無礙於被告前開罪
    名之成立，附此敘明。被告以偽造簽名、指印之方式偽造私
    文書，其偽造署押之部分行為，為偽造私文書之全部行為所
    吸收，不另論罪。又其偽造私文書復持以行使，該偽造之低
    度行為為行使之高度行為所吸收，不另論罪。被告李石源以
    一行為持有具殺傷力之改造手槍、子彈及槍枝主要組成零件
    ，觸犯未經許可，持有可發射子彈，具有殺傷力之改造手槍
    罪、子彈及槍枝主要組成零件三罪，係以一行為而觸犯數罪
    名，應依想像競合犯之例，從一重之未經許可，持有可發射
    子彈，具有殺傷力之改造手槍罪處斷。另被告李石源所犯行
    使偽造私文書罪，與未經許可，持有可發射子彈，具有殺傷
    力之改造手槍罪，犯意各別，行為互殊，所犯罪名有異，應
    成立數罪並分論併罰之。
三、爰審酌被告李石源之年齡、品行、智識能力、犯罪手段、對
    於法益所生侵害之程度，其為50年12月21日出生、受有國中
    肄業教育程度、從事鐵工為業之人，有警詢年籍等資料附卷
    可參，並據其在本院審理時自陳在卷，本件犯罪時年47歲，
    前除82年間曾因違反槍砲彈藥刀械管制條例案件，經本院82
    年度訴字第1910號判處有期徒刑6 月確定並執行完畢外，於
    本件犯行前，甫於95年間因竊盜案件，經本院97年度易緝字
    第61號判處有期徒刑8 月確定，於本院案發後已入監執行完
    畢；及因97年間犯製造槍砲、持有子彈罪，嗣本件案發後已
    經臺灣高等法院高雄分院99年度上訴字第1301號（本院99年
    度重訴緝字第1 號）判處有期徒刑7 年10月、4 月，應執行
    有期徒刑8 年2 月確定，業於100 年4 月27日入監執行，有
    臺灣高等法院被告前案紀錄表及臺灣高等法院在監在押全國
    紀錄表各1 份在卷可按，素行欠佳，並考量其行使偽造文書
    之種類、性質與目的，持有改造手槍、子彈、槍枝主要組成
    零件之種類、數量，持有期間之長度，藏置於上址租屋處之
    持有方式，對於社會秩序及治安所生危害之程度，及其犯罪
    後態度等一切情狀，各量處如主文所示之刑，又審酌其年齡
    、職業、收入、社會地位等節，就其諭知罰金易科勞役之折
    算標準，並定其應執行之刑，以資儆懲。
四、扣案如附表一所示房屋租賃契約書上所示偽造之「許慶永」
    簽名1 枚、指印5 枚，係偽造之署押，應依刑法第219 條諭
    知沒收。扣案如附表二編號(一)、編號(二)所示改造手槍、土造
    金屬槍管各1 支，係依法不得持有之違禁物，應依刑法第38
    條第1 項第1 款規定宣告沒收。另前開扣案被告李石源持有
    如附表二編號(三)、編號(四)所示具殺傷力之制式、非制式子彈
    各1 顆，均已因鑑驗擊發而喪失違禁物之性質，與附表三所
    示與本案顯無關連之物，均不另為沒收之諭知，併此敘明。
據上論斷，應依刑事訴訟法第299 條第1 項前段，槍砲彈藥刀械
管制條例第8 條第4 項、第12條第4 項、第13條第4 項，刑法第
11條前段、第55條、第210 條、第216 條、第42條第3 項、第51
條第5 款、第219 條、第38條第1 項第1 款，判決如主文。
本案經檢察官吳明駿到庭執行職務
中    華    民    國  100     年    6     月    21    日
            刑事第十九庭  審判長  法  官  陳志銘
                                  法  官  吳芝瑛
                                  法  官  陳松檀
以上正本證明與原本無異。
如不服本判決應於收受本判決送達後10日內向本院提出上訴書狀
，其未敘述上訴理由者，並得於提起上訴後10日內向本院補提理
由書狀（均須按他造當事人之人數附繕本）「切勿逕送上級法院
」
中    華    民    國  100     年    6     月    21    日
                                  書記官  洪季杏
附錄本案論罪科刑法條全文：
槍砲彈藥刀械管制條例第8 條
未經許可，製造、販賣或運輸鋼筆槍、瓦斯槍、麻醉槍、獵槍、
空氣槍或第4 條第1 項第1 款所定其他可發射金屬或子彈具有殺
傷力之各式槍砲者，處無期徒刑或5 年以上有期徒刑，併科新臺
幣1 千萬元以下罰金。
未經許可，轉讓、出租或出借前項所列槍枝者，處5 年以上有期
徒刑，併科新臺幣1 千萬元以下罰金。
意圖供自己或他人犯罪之用，而犯前二項之罪者，處無期徒刑或
7 年以上有期徒刑，併科新臺幣1 千萬元以下罰金。
未經許可，持有、寄藏或意圖販賣而陳列第1 項所列槍枝者，處
3 年以上10年以下有期徒刑，併科新臺幣700 萬元以下罰金。
第1 項至第3 項之未遂犯罰之。
槍砲彈藥刀械管制條例第12條
未經許可，製造、販賣或運輸子彈者，處1 年以上7 年以下有期
徒刑，併科新台幣500 萬元以下罰金。
未經許可，轉讓、出租或出借子彈者，處6 月以上5 年以下有期
徒刑，併科新台幣300 萬元以下罰金。
意圖供自己或他人犯罪之用，而犯前二項之罪者，處3 年以上10
年以下有期徒刑，併科新台幣700 萬元以下罰金。
未經許可，持有、寄藏或意圖販賣而陳列子彈者，處5 年以下有
期徒刑，併科新台幣300 萬元以下罰金。
第1 項至第3 項之未遂犯罰之。
槍砲彈藥刀械管制條例第13條
未經許可，製造、販賣或運輸槍砲、彈藥之主要組成零件者，處
3 年以上10年以下有期徒刑，併科新台幣700 萬元以下罰金。
未經許可，轉讓、出租或出借前項零件者，處1 年以上7 年以下
有期徒刑，併科新台幣500 萬元以下罰金。
意圖供自己或他人犯罪之用，而犯前2 項之罪者，處5 年以上有
期徒刑，併科新台幣1000萬元以下罰金。
未經許可，持有、寄藏或意圖販賣而陳列第1 項所列零件者，處
6 月以上5 年以下有期徒刑，併科新台幣300 萬元以下罰金。
第1 項至第3 項之未遂犯罰之。
【附表一】
┌────┬────┬────┬────┬──────┬────┬──────┬────────────┐
│ 名  稱 │ 出租人 │ 承租人 │租賃標的│  租約期間  │每月租金│  簽約日期  │       備      註       │
├────┼────┼────┼────┼──────┼────┼──────┼────────────┤
│房屋租賃│鄭王素真│ 許慶永 │（空白）│98年3 月15日│ 新臺幣 │98年3 月15日│立契約人（乙方）欄有偽造│
│ 契約書 │        │        │        │99年3 月14日│5,000 元│            │之「許慶永」簽名1 枚；簽│
│        │        │        │        │            │        │            │約書第一頁、第四頁依序有│
│        │        │        │        │            │        │            │偽造許慶永指印4 枚、1 枚│
└────┴────┴────┴────┴──────┴────┴──────┴────────────┘
【附表二】
┌──┬──────┬──┬──────────────┐
│編號│   名  稱   │數量│    備                註    │
├──┼──────┼──┼──────────────┤
│ (一) │改造手槍    │1 支│內含彈匣1 個，槍枝管制編號：│
│    │            │    │0000000000號，經鑑定有殺傷力│
├──┼──────┼──┼──────────────┤
│ (二) │土造金屬槍管│1 支│經鑑定為槍枝主要組成零件    │
├──┼──────┼──┼──────────────┤
│ (三) │制式子彈    │1 顆│經鑑定可擊發，具有殺傷力    │
├──┼──────┼──┼──────────────┤
│ (四) │非制式子彈  │1 顆│經鑑定可擊發，具有殺傷力    │
└──┴──────┴──┴──────────────┘
【附表三】
┌──┬─────────────┬─────────────┐
│編號│        名稱及數量        │        備      註        │
├──┼─────────────┼─────────────┤
│ (一) │子彈2 顆                  │經鑑定不能擊發，不具殺傷力│
├──┼─────────────┼─────────────┤
│ (二) │金屬管4 支                │                          │
├──┼─────────────┼─────────────┤
│ (三) │土造金屬槍管半成品3 支    │                          │
├──┼─────────────┼─────────────┤
│ (四) │金屬槍管2 支              │內具阻鐵                  │
├──┼─────────────┼─────────────┤
│ (五) │彈殼成品10顆              │                          │
├──┼─────────────┼─────────────┤
│ (六) │子彈頭5 顆、彈殼半成品8 顆│                          │
│    │、槍身滑套1 支、迷你車床1 │                          │
│    │台、鑽床1 台、壓床1 台、固│                          │
│    │定式老虎夾床1 台、切割機3 │                          │
│    │台、鑽孔機2 台、砂輪機2 台│                          │
│    │、銅條6 條、鐵條3 條、游標│                          │
│    │卡尺1 支、水平尺1 支、通槍│                          │
│    │條3 支、彈簧1 包、改造工具│                          │
│    │1 箱、行動電話1 支（含門號│                          │
│    │0000000000號識別卡1 張）  │                          │
└──┴─────────────┴─────────────┘